【裁判字號】    97,消債清,53
【裁判日期】    990112
【裁判案由】    清算事件
【裁判全文】
臺灣士林地方法院民事裁定            97年度消債清字第53號
聲  請  人
即  債務人  林宸誌
代  理  人  劉韋廷律師
上列當事人聲請清算事件，本院裁定如下：
    主  文
債務人林宸誌（原名：林洲位）自中華民國九十九年一月十五日
起開始清算程序，並同時終止清算程序。
    理  由
一、按債務人與金融機構協商成立者，不得聲請更生或清算，但
    因不可歸責於己之事由，致履行顯有重大困難者，不在此限
    。本條例施行前，債務人依金融主管機關協調成立之中華民
    國銀行公會會員辦理消費金融案件無擔保債務協商機制與金
    融機構成立之協商，準用前項之規定，消費者債務清理條例
    第151 條第5 項、第6 項分別定有明文。次按，債務人不能
    清償債務或有不能清償之虞，於法院裁定開始更生程序或許
    可和解或宣告破產前，得向法院聲請清算，觀諸消費者債務
    清理條例第3 條、第80條規定自明。再按，法院開始清算程
    序之裁定，應載明其年、月、日、時，並即時發生效力；債
    務人之財產不敷清償清算程序之費用時，法院應裁定開始清
    算程序，並同時終止清算程序，消費者債務清理條例第83條
    第1 項、第85條第1 項亦有明定。
二、本件聲請意旨略以：聲請人有不能清償債務之虞，前曾於民
    國95年5 月依照「中華民國銀行公會會員辦理消費金融案件
    無擔保債務協商機制」請求共同協商債務清償方案，並協商
    成立，協商條件為每月還款新臺幣（下同）1 萬6,720 元。
    惟其家庭負擔龐大，長期入不敷出，只得向親友借款繳交銀
    行債務，聲請人長期處於資金調度之恐慌，身心已無法負荷
    ，且於繳納銀行欠款後，根本無法維持最低基本生活，因而
    毀諾。故聲請人確係因不可歸責於己，致履行協商條件顯有
    重大困難。且其未經法院裁定開始更生程序或許可和解或宣
    告破產。為此，向本院聲請清算等語。
三、經查，聲請人所主張之上開事實，業據提出財產歸屬資料清
    單（見本院卷第17頁）、財團法人金融聯合徵信中心當事人
    綜合信用報告之債務清理條例前置協商專用債權人清冊（本
    院卷第18至21頁）、95至97年度綜合所得稅各類所得資料清
    單（見本院卷第22、23、99頁）、中華民國銀行公會會員辦
    理消費金融案件無擔保債務協商機制協議書（見本院卷第37
    頁）、薪資轉帳存摺影本（見本院卷第40至42、51至54頁）
    、在職證明書暨薪資證明（見本院卷第86頁）、全國財產稅
    總歸戶財產查詢清單（見本院卷第100 頁）等為證，堪認為
    真實。是以聲請人95年毀諾當時每月薪資約為2 萬7,944 元
    ，扣除協商金額1 萬6,720 元後，僅餘1 萬1,224 元，顯不
    足以支應其每月最低生活支出，其主張其有不可歸責於己之
    事由，致履行協商條件顯有困難，當為實在。此外，聲請人
    復查無消費者債務清理條例第6 條第3 項、第8 條或第82條
    第2 項所定駁回清算聲請之事由存在，則聲請人聲請清算，
    應屬有據。再者，依據聲請人所提財產及收入狀況說明書所
    載，其財產僅有汽車一輛，經本院依職權函查最大債權銀行
    保證責任嘉義市第三信用合作社，其函覆該車輛價值在1 萬
    5,000 元至3 萬元間（見本院卷第112 頁），參酌本件清算
    程序之規模，足認債務人之財產應不敷清償清算程序之費用
    ，爰依上開規定裁定開始本件清算程序，並同時終止清算程
    序。
中    華    民    國    99    年    1     月    12    日
                  民事第二庭  法      官  蕭錫証
上為正本係照原本作成。
開始清算程序之裁定不得抗告，如不服同時終止清算程序之裁定
，應於裁定送達後10日內，以書狀向本院提出抗告，並繳納抗告
費新臺幣1千元。
中    華    民    國    99    年    1     月    12    日
                              書  記  官  羅伊安

司法院資訊處製作；財團法人民間司法改革基金會備份。
